ACORDAO-COMPLETO-2531023

ACÓRDÃO 2116/2022 ATA 11/2022 - PRIMEIRA CÂMARA

VISTOS, relatados e discutidos estes autos de tomada de contas especial instaurada pela Secretaria Especial do Desenvolvimento Social em desfavor de Rosangela de Moura Maniçoba Novaes Ferraz (CPF: XXX.293.184-XX) , em razão de não comprovação da regular aplicação dos recursos repassados pelo Fundo Nacional de Assistência Social, no exercício de 2013, ao município de Floresta/PE, para a execução dos serviços socioassistenciais de Proteção Social Básica (PSB) e Proteção Social Especial (PSE) .
ACORDAM os Ministros do Tribunal de Contas da União, reunidos em Sessão da 1ª Câmara, ante as razões expostas pelo Relator, em:
9.1. julgar irregulares as contas da Sra. Rosangela de Moura Maniçoba Novaes Ferraz (CPF: XXX.293.184-XX) , com fundamento nos arts. 1º, inciso I, 16, inciso III, alíneas "b" e "c", da Lei 8.443/1992, c/c com arts. 1º, inciso I, e 209, incisos II e III, do Regimento Interno do TCU;
9.2. condenar a responsável identificada no subitem anterior, com fundamento no art. 19, caput, da Lei 8.443/1992, c/c com o art. 210 do Regimento Interno do TCU, ao pagamento das importâncias a seguir especificadas, com a fixação do prazo de 15 (quinze) dias, a contar da notificação, para comprovar, perante o Tribunal, em respeito ao art. 23, inciso III, alínea "a", da Lei 8.443/1992, c/c art. 214, inciso III, alínea "a", do RI/TCU, o recolhimento da dívida aos cofres do Fundo Nacional de Assistência Social, atualizada monetariamente e acrescida dos juros de mora, calculados a partir da data discriminada, até a data do recolhimento, na forma prevista na legislação em vigor:
	Data de ocorrência
	Valor histórico (R$) 

	18/1/2013
	607,06

	29/1/2013
	1.100,43

	8/2/2013
	6.143,38

	20/2/2013
	538,98

	20/2/2013
	1.242,13

	14/3/2013
	922,25

	28/3/2013
	9.728,12

	2/4/2013
	181,78

	8/4/2013
	376,74

	17/4/2013
	526,70

	Data de ocorrência
	Valor histórico (R$) 

	29/5/2013
	11.170,22

	29/5/2013
	181,78

	2/8/2013
	9.694,86

	7/8/2013
	2.040,80

	8/8/2013
	181,78

	12/8/2013
	201,84

	12/8/2013
	526,70

	20/9/2013
	1.291,35

	20/9/2013
	838,70

	20/9/2013
	798,40

	20/9/2013
	1.190,56

	18/10/2013
	1.190,56

	18/10/2013
	798,40

	18/10/2013
	935,40

	8/11/2013
	181,78

	8/11/2013
	8.869,44

	13/11/2013
	1.657,25

	20/11/2013
	758,62

	4/12/2013
	7.502,14

	4/12/2013
	181,78

	20/12/2013
	641,76

	30/12/2013
	7.502,14

	30/12/2013
	181,78

	18/1/2013
	583,85

	18/1/2013
	974,80

	18/1/2013
	861,81

	29/1/2013
	2.677,23

	8/2/2013
	890,33

	20/2/2013
	77,41

	20/2/2013
	212,90

	7/3/2013
	7.548,89

	8/3/2013
	168,45

	14/3/2013
	5.304,36

	Data de ocorrência
	Valor histórico (R$) 

	14/3/2013
	8.306,92

	20/3/2013
	658,28

	20/3/2013
	1.663,54

	28/3/2013
	9.449,62

	2/4/2013
	168,45

	8/4/2013
	357,13

	17/4/2013
	6.714,19

	19/4/2013
	2.193,56

	19/4/2013
	857,12

	10/5/2013
	6.030,93

	12/6/2013
	7.080,65

	10/7/2013
	6.892,20

	2/8/2013
	365,07

	30/8/2013
	9.893,09

	13/9/2013
	4.478,86

	20/9/2013
	848,07

	20/9/2013
	2.192,07

	2/10/2013
	6.809,71

	3/10/2013
	168,45

	30/10/2013
	12.189,96

	20/12/2013
	1.523,96

	20/12/2013
	596,64

	30/12/2013
	6.809,71

	30/12/2013
	168,45

	17/1/2013
	19.999,92

	29/1/2013
	734,82

	14/3/2013
	1.602,22

	14/3/2013
	2.247,40

	8/4/2013
	1.557,04

	17/4/2013
	1.521,20

	29/4/2013
	2.000,51

	10/5/2013
	1.825,26

	10/7/2013
	2.550,97

	Data de ocorrência
	Valor histórico (R$) 

	7/8/2013
	2.975,75

	14/8/2013
	2.546,46

	13/9/2013
	1.521,20

	18/10/2013
	2.801,60

	30/10/2013
	5.092,92

	28/11/2013
	557,95

	18/1/2013
	176,00

	18/1/2013
	484,00

	8/2/2013
	5.174,81

	8/2/2013
	1.958,72

	20/2/2013
	170,32

	20/2/2013
	468,38

	20/2/2013
	471,00

	20/2/2013
	1.242,08

	7/3/2013
	2.024,00

	7/3/2013
	5.347,28

	14/3/2013
	1.478,66

	20/3/2013
	176,00

	20/3/2013
	486,72

	20/3/2013
	484,00

	28/3/2013
	5.152,81

	28/3/2013
	1.950,66

	28/3/2013
	1.950,66

	8/4/2013
	194,47

	8/4/2013
	73,34

	8/4/2013
	1.501,90

	19/4/2013
	486,72

	19/4/2013
	176,00

	10/5/2013
	1.756,60

	29/5/2013
	2.024,00

	29/5/2013
	5.347,28

	10/7/2013
	2.072,12

	19/7/2013
	1.283,48

	Data de ocorrência
	Valor histórico (R$) 

	19/7/2013
	484,00

	19/7/2013
	176,00

	19/7/2013
	486,72

	2/8/2013
	5.347,28

	12/8/2013
	607,96

	18/8/2013
	369,16

	20/8/2013
	486,72

	20/8/2013
	1.283,48

	22/8/2013
	2.273,46

	30/8/2013
	2.024,00

	30/8/2013
	5.347,28

	13/9/2013
	6.280,00

	20/9/2013
	486,72

	20/9/2013
	176,00

	20/9/2013
	1.070,74

	18/10/2013
	176,00

	18/10/2013
	378,24

	18/10/2013
	4.935,30

	30/10/2013
	8.917,47

	8/11/2013
	4.091,57

	12/11/2013
	8,19

	20/11/2013
	378,24

	20/11/2013
	242,00

	20/11/2013
	276,32

	28/11/2013
	650,85

	4/12/2013
	2.445,36

	4/12/2013
	3.404,56

	20/12/2013
	302,72

	20/12/2013
	313,44

	20/12/2013
	212,64

	30/12/2013
	2.445,36

	30/12/2013
	3.404,56

	7/3/2013
	2.679,17

	Data de ocorrência
	Valor histórico (R$) 

	20/3/2013
	224,17

	20/3/2013
	515,61

	17/4/2013
	14.889,88

	30/4/2013
	9.140,28

	20/5/2013
	2.113,10

	20/5/2013
	768,40

	29/5/2013
	9.036,32

	11/6/2013
	1.000,01

	19/6/2013
	759,36

	19/6/2013
	1.784,56

	12/8/2013
	667,03

	12/8/2013
	2.279,85

	22/8/2013
	7.346,52

	13/9/2013
	8.418,54

	20/9/2013
	759,36

	20/9/2013
	1.784,56

	20/11/2013
	1.053,12

	20/12/2013
	433,92

	20/12/2013
	1.053,12

	30/12/2013
	4.714,40

	31/12/2012
	85.133,83

	31/12/2012
	4.058,60

9.3. aplicar à responsável Rosangela de Moura Maniçoba Novaes Ferraz (CPF: XXX.293.184-XX) a multa prevista no art. 57 da Lei 8.443/1992 c/c o art. 267 do Regimento Interno do TCU, no valor de R$ 50.000,00 (cinquenta mil reais) , fixando-lhe o prazo de 15 (quinze) dias, a contar da notificação, para que comprove, perante o Tribunal (art. 214, inciso III, alínea "a", do Regimento Interno do TCU) , o recolhimento da dívida aos cofres do Tesouro Nacional, atualizada monetariamente desde a data do presente acórdão até a data do efetivo recolhimento, se paga após o vencimento, na forma da legislação em vigor;
9.4. autorizar, desde logo, nos termos do art. 28, inciso II, da Lei 8.443/1992, a cobrança judicial da dívida, caso não atendidas as notificações;
9.5. autorizar, desde logo, caso solicitado e o processo não tenha sido remetido para cobrança judicial, o pagamento da dívida em até 36 (trinta e seis) parcelas mensais e consecutivas, nos termos do art. 26 da Lei 8.443/1992, c/c o art. 217 do Regimento Interno/TCU, fixando-se o vencimento da primeira parcela em 15 (quinze) dias, a contar do recebimento da notificação, e o das demais mensalmente, devendo incidir sobre cada valor mensal os correspondentes acréscimos legais, na forma prevista na legislação em vigor, sem prejuízo de alertar a responsável de que a falta de comprovação do recolhimento de qualquer parcela implicará o vencimento antecipado do saldo devedor; e
9.6. encaminhar cópia deste acórdão à responsável, à Secretaria Especial do Desenvolvimento Social e à Procuradoria da República no Estado de Pernambuco, nos termos do § 3º do art. 16 da Lei 8.443/1992, c/c o § 7º do art. 209 do Regimento Interno do TCU, para adoção das medidas que entender cabíveis.

Tomada de contas especial instaurada pela Secretaria Especial do Desenvolvimento Social, em razão de não comprovação da regular aplicação dos recursos repassados pelo Fundo Nacional de Assistência Social, no exercício de 2013, ao município de Floresta/PE, para a execução dos serviços socioassistenciais de Proteção Social Básica (PSB) e Proteção Social Especial (PSE).

Primeira Câmara

Município de Floresta/PE.

3. Responsável: Rosangela de Moura Maniçoba Novaes Ferraz (XXX.293.184-XX).

13.1. Ministros presentes: Benjamin Zymler (na Presidência) e Vital do Rêgo (Relator).
13.2. Ministro-Substituto convocado: Weder de Oliveira.
13.3. Ministro-Substituto presente: Augusto Sherman Cavalcanti.

VITAL DO RÊGO

Adoto como relatório a instrução da auditora da Secretaria de Tomada de Contas Especial (peça 51) , a seguir transcrita, a qual contou com a anuência dos dirigentes da unidade técnica (peças 52 e 53) e do representante do MPTCU (peça 54) :
INTRODUÇÃO
Cuidam os autos de tomada de contas especial instaurada pela Secretaria Especial do Desenvolvimento Social, em desfavor de Rosangela de Moura Maniçoba Novaes Ferraz (CPF: XXX.293.184-XX) , em razão de não comprovação da regular aplicação dos recursos repassados pelo Fundo Nacional de Assistência Social, no exercício de 2013, ao município de Floresta - PE, para a execução dos serviços socioassistenciais de Proteção Social Básica - PSB e Proteção Social Especial - PSE.
HISTÓRICO
Em 24/6/2019, com fundamento na IN/TCU 71/2012, alterada pela IN/TCU 76/2016, e DN/TCU 155/2016, a Secretária Nacional de Assistência Social autorizou a instauração da tomada de contas especial (peça 23) . O processo foi registrado no sistema e-TCE com o número 219/2020.
O fundamento para a instauração da Tomada de Contas Especial, conforme consignado na matriz de responsabilização elaborada pelo tomador de contas, foi a constatação da seguinte irregularidade: 
não encaminhamento eletrônico do Parecer do Conselho referente ao Demonstrativo Sintético 2013, não atendimento integral das notificações visando sanar esta irregularidade, não comprovação da boa e regular aplicação dos recursos e não devolução total dos recursos, bem como dos saldos remanescentes do exercício anterior, devidamente atualizados e acrescidos de juros.
A responsável arrolada na fase interna foi devidamente comunicada e, diante da ausência de justificativas suficientes para elidir a irregularidade e da não devolução dos recursos, instaurou-se a tomada de contas especial.
No relatório (peça 32) , o tomador de contas concluiu que o prejuízo importaria no valor original de R$ 509.345,55, imputando-se a responsabilidade a Rosangela de Moura Manicoba Novaes Ferraz, Prefeita Municipal, no período de 1/1/2009 a 31/12/2016, na condição de gestora dos recursos. 
Em 26/8/2020, a Controladoria-Geral da União emitiu o relatório de auditoria (peça 35) , em concordância com o relatório do tomador de contas. O certificado de auditoria e o parecer do dirigente do órgão de controle interno concluíram pela irregularidade das presentes contas (peças 36 e 37) .
Em 9/9/2020, o ministro responsável pela área atestou haver tomado conhecimento das conclusões contidas no relatório e certificado de auditoria, bem como do parecer conclusivo do dirigente do órgão de controle interno, manifestando-se pela irregularidade das contas, e determinou o encaminhamento do processo ao Tribunal de Contas da União (peça 38) .
Na instrução inicial (peça 42) , analisando-se os documentos nos autos, concluiu-se pela necessidade de realização de citação para a seguinte irregularidade: 
Irregularidade 1: ausência dos documentos comprobatórios da despesa de programa do FNAS
Evidências da irregularidade: documentos técnicos presentes nas peças 5, 14, 19, 22, 25 e 26.
Normas infringidas: Art. 37, caput c/c 70, parágrafo único, da Constituição Federal de 1988; art. 93, do Decreto-lei 200/1967; e arts. 6º e 7º, § 2º, da Portaria MDS 625/2010.
Débitos relacionados à responsável Rosangela de Moura Manicoba Novaes Ferraz (CPF: XXX.293.184-XX) :
	Data de ocorrência
	Valor histórico (R$) 

	18/1/2013
	607,06

	29/1/2013
	1.100,43

	8/2/2013
	6.143,38

	20/2/2013
	538,98

	20/2/2013
	1.242,13

	14/3/2013
	922,25

	28/3/2013
	9.728,12

	2/4/2013
	181,78

	8/4/2013
	376,74

	17/4/2013
	526,70

	29/5/2013
	11.170,22

	29/5/2013
	181,78

	2/8/2013
	9.694,86

	7/8/2013
	2.040,80

	8/8/2013
	181,78

	12/8/2013
	201,84

	12/8/2013
	526,70

	20/9/2013
	1.291,35

	20/9/2013
	838,70

	20/9/2013
	798,40

	20/9/2013
	1.190,56

	18/10/2013
	1.190,56

	18/10/2013
	798,40

	18/10/2013
	935,40

	8/11/2013
	181,78

	8/11/2013
	8.869,44

	13/11/2013
	1.657,25

	20/11/2013
	758,62

	4/12/2013
	7.502,14

	4/12/2013
	181,78

	20/12/2013
	641,76

	30/12/2013
	7.502,14

	30/12/2013
	181,78

	18/1/2013
	583,85

	18/1/2013
	974,80

	18/1/2013
	861,81

	29/1/2013
	2.677,23

	8/2/2013
	890,33

	20/2/2013
	77,41

	20/2/2013
	212,90

	7/3/2013
	7.548,89

	8/3/2013
	168,45

	14/3/2013
	5.304,36

	14/3/2013
	8.306,92

	20/3/2013
	658,28

	20/3/2013
	1.663,54

	28/3/2013
	9.449,62

	2/4/2013
	168,45

	8/4/2013
	357,13

	17/4/2013
	6.714,19

	19/4/2013
	2.193,56

	19/4/2013
	857,12

	10/5/2013
	6.030,93

	12/6/2013
	7.080,65

	10/7/2013
	6.892,20

	2/8/2013
	365,07

	30/8/2013
	9.893,09

	13/9/2013
	4.478,86

	20/9/2013
	848,07

	20/9/2013
	2.192,07

	2/10/2013
	6.809,71

	3/10/2013
	168,45

	30/10/2013
	12.189,96

	20/12/2013
	1.523,96

	20/12/2013
	596,64

	30/12/2013
	6.809,71

	30/12/2013
	168,45

	17/1/2013
	19.999,92

	29/1/2013
	734,82

	14/3/2013
	1.602,22

	14/3/2013
	2.247,40

	8/4/2013
	1.557,04

	17/4/2013
	1.521,20

	29/4/2013
	2.000,51

	10/5/2013
	1.825,26

	10/7/2013
	2.550,97

	7/8/2013
	2.975,75

	14/8/2013
	2.546,46

	13/9/2013
	1.521,20

	18/10/2013
	2.801,60

	30/10/2013
	5.092,92

	28/11/2013
	557,95

	18/1/2013
	176,00

	18/1/2013
	484,00

	8/2/2013
	5.174,81

	8/2/2013
	1.958,72

	20/2/2013
	170,32

	20/2/2013
	468,38

	20/2/2013
	471,00

	20/2/2013
	1.242,08

	7/3/2013
	2.024,00

	7/3/2013
	5.347,28

	14/3/2013
	1.478,66

	20/3/2013
	176,00

	20/3/2013
	486,72

	20/3/2013
	484,00

	28/3/2013
	5.152,81

	28/3/2013
	1.950,66

	28/3/2013
	1.950,66

	8/4/2013
	194,47

	8/4/2013
	73,34

	8/4/2013
	1.501,90

	19/4/2013
	486,72

	19/4/2013
	176,00

	10/5/2013
	1.756,60

	29/5/2013
	2.024,00

	29/5/2013
	5.347,28

	10/7/2013
	2.072,12

	19/7/2013
	1.283,48

	19/7/2013
	484,00

	19/7/2013
	176,00

	19/7/2013
	486,72

	2/8/2013
	5.347,28

	12/8/2013
	607,96

	18/8/2013
	369,16

	20/8/2013
	486,72

	20/8/2013
	1.283,48

	22/8/2013
	2.273,46

	30/8/2013
	2.024,00

	30/8/2013
	5.347,28

	13/9/2013
	6.280,00

	20/9/2013
	486,72

	20/9/2013
	176,00

	20/9/2013
	1.070,74

	18/10/2013
	176,00

	18/10/2013
	378,24

	18/10/2013
	4.935,30

	30/10/2013
	8.917,47

	8/11/2013
	4.091,57

	12/11/2013
	8,19

	20/11/2013
	378,24

	20/11/2013
	242,00

	20/11/2013
	276,32

	28/11/2013
	650,85

	4/12/2013
	2.445,36

	4/12/2013
	3.404,56

	20/12/2013
	302,72

	20/12/2013
	313,44

	20/12/2013
	212,64

	30/12/2013
	2.445,36

	30/12/2013
	3.404,56

	7/3/2013
	2.679,17

	20/3/2013
	224,17

	20/3/2013
	515,61

	17/4/2013
	14.889,88

	30/4/2013
	9.140,28

	20/5/2013
	2.113,10

	20/5/2013
	768,40

	29/5/2013
	9.036,32

	11/6/2013
	1.000,01

	19/6/2013
	759,36

	19/6/2013
	1.784,56

	12/8/2013
	667,03

	12/8/2013
	2.279,85

	22/8/2013
	7.346,52

	13/9/2013
	8.418,54

	20/9/2013
	759,36

	20/9/2013
	1.784,56

	20/11/2013
	1.053,12

	20/12/2013
	433,92

	20/12/2013
	1.053,12

	30/12/2013
	4.714,40

	31/12/2012
	85.133,83

	31/12/2012
	4.058,60

Cofre credor: Fundo Nacional de Assistência Social.
Responsável: Rosangela de Moura Manicoba Novaes Ferraz (CPF: XXX.293.184-XX) .
Conduta: deixar de apresentar documentação comprobatória das despesas realizadas, a título de prestação de contas dos recursos repassados para a execução de programas do FNAS.
Nexo de causalidade: a não comprovação das despesas realizadas impediu a comprovação da regular aplicação dos recursos federais repassados no âmbito do instrumento em questão, resultando em presunção de dano ao erário.
Culpabilidade: não há excludentes de ilicitude, de culpabilidade e de punibilidade; é razoável supor que a responsável tinha consciência da ilicitude de sua conduta; era exigível conduta diversa da praticada, qual seja, apresentar a documentação comprobatória das despesas realizadas necessária à comprovação da regular aplicação dos recursos federais repassados, conforme estabelecido nas normas aplicáveis. 
Encaminhamento: citação.
Em cumprimento ao pronunciamento da unidade (peça 44) , foi efetuada citação da responsável, nos moldes adiante:
 Rosangela de Moura Manicoba Novaes Ferraz - promovida a citação da responsável, conforme delineado adiante:
	Comunicação: Ofício 66455/2021 - Seproc (peça 47) 
Data da Expedição: 2/12/2021
Data da Ciência: 9/12/2021 (peça 49) 
Nome Recebedor: Maria de Lourdes Rodrigues Gomes
Observação: Ofício enviado para o endereço da responsável, conforme pesquisa na base de dados no sistema do Renach, custodiada pelo TCU (peça 45) .
Fim do prazo para a defesa: 24/12/2021
	
	Comunicação: Ofício 66456/2021 - Seproc (peça 46) 
Data da Expedição: 2/12/2021
Data da Ciência: 9/12/2021 (peça 48) 
Nome Recebedor: Maria de Lourdes Rodrigues Gomes
Observação: Ofício enviado para o endereço da responsável, conforme pesquisa na base de dados no sistema da Receita Federal, custodiada pelo TCU (peça 45) .
Fim do prazo para a defesa: 24/12/2021
	
Conforme Despacho de Conclusão das Comunicações Processuais (peça 50) , as providências inerentes às comunicações processuais foram concluídas. 
Transcorrido o prazo regimental, a responsável Rosangela de Moura Manicoba Novaes Ferraz permaneceu silente, devendo ser considerada revel, nos termos do art. 12, § 3º, da Lei 8.443/1992.
ANÁLISE DOS PRESSUPOSTOS DE PROCEDIBILIDADE DA IN/TCU 71/2012
Avaliação de Viabilidade do Exercício do Contraditório e Ampla Defesa
Verifica-se que não houve o transcurso de mais de dez anos desde o fato gerador sem que tenha havido a notificação da responsável pela autoridade administrativa federal competente (art. 6º, inciso II, c/c art. 19 da IN/TCU 71/2012, modificada pela IN/TCU 76/2016) , uma vez que o fato gerador da irregularidade sancionada ocorreu em 17/1 a 30/12/2013, e a responsável foi notificada sobre a irregularidade pela autoridade administrativa competente conforme segue:
Rosangela de Moura Manicoba Novaes Ferraz, por meio do ofício acostado à peça 6, recebido em 24/3/2015, conforme AR (peça 7) .
Valor de Constituição da TCE
Verifica-se, ainda, que o valor atualizado do débito apurado (sem juros) em 1/1/2017 é de R$ 661.664,29, portanto superior ao limite mínimo de R$ 100.000,00, na forma estabelecida nos arts. 6º, inciso I, e 19 da IN/TCU 71/2012, modificada pela IN/TCU 76/2016. 
OUTROS PROCESSOS/DÉBITOS NOS SISTEMAS DO TCU COM OS MESMOS RESPONSÁVEIS
Informa-se que foram encontrados processos no Tribunal com a mesma responsável:
	Responsável
	Processo

	Rosangela de Moura Manicoba Novaes Ferraz
	Processo 028.519/2015-9 [TCE, encerrado, "TCE instaurada por meio do Processo 00190.011492/2015-63, em função de dano apurado no âmbito do Contrato de Repasse nº 202.363-57/2006, que tem por objeto a pavimentação de vias públicas, firmado entre o Ministério das Cidades e a Prefeitura Municipal de Floresta/PE"]
Processo 000.661/2020-1 [TCE, aberto, "TCE instaurada pelo (a) Secretaria Especial do Desenvolvimento Social em razão de Não comprovação da regular aplicação dos recursos repassados pela União, Convênio 55000857200800015, firmado com o/a MINISTERIO DO DESENV. SOCIAL E COMBATE A FOME, Siafi/Siconv 635576, função ASSISTENCIA SOCIAL, que teve como objeto Objeto: O presente Convênio tem por objeto o apoio financeiro para implantar o Programa de Aquisição de Alimentos - Compra Direta Local no Mu               nicípio de Floresta. (nº da TCE no sistema: 1903/2018) "]
Processo 009.531/2021-1 [TCE, aberto, "TCE instaurada pelo (a) Fundo Nacional de Desenvolvimento da Educação em razão de Omissão no dever de prestar contas, Convênio 703274/2010, firmado com o/a FUNDO NACIONAL DE DESENVOLVIMENTO DA EDUCACAO, Siafi/Siconv 664924, função EDUCACAO, que teve como objeto O OBJETO DESTE CONVENIO E CONSTRUCAO DE ESCOLA (S) , NO .MBITO DO PROGRAMA NACIONAL DE REESTRUTURACAO E APARELHAGEM DA REDE ESCOLAR PUBLICA DEEDUCACAO INFANTIL - PROINF.NCIA. (nº da TCE no sistema: 1894/2020) "]

A tomada de contas especial está, assim, devidamente constituída e em condição de ser instruída.
EXAME TÉCNICO
Da validade das notificações:
Preliminarmente, cumpre tecer breves considerações sobre a forma como são realizadas as comunicações processuais no TCU. A esse respeito, destacam-se o art. 179, do Regimento Interno do TCU (Resolução 155, de 4/12/2002) e o art. 4º, inciso III, § 1º, da Resolução TCU 170, de 30 de junho de 2004, in verbis:
Art. 179. A citação, a audiência ou a notificação, bem como a comunicação de diligência, farse-ão:
I - mediante ciência da parte, efetivada por servidor designado, por meio eletrônico, fac-símile, telegrama ou qualquer outra forma, desde que fique confirmada inequivocamente a entrega da comunicação ao destinatário;
II - mediante carta registrada, com aviso de recebimento que comprove a entrega no endereço do destinatário;
III - por edital publicado no Diário Oficial da União, quando o seu destinatário não for localizado
 (...) 
Art. 3º As comunicações serão dirigidas ao responsável, ou ao interessado, ou ao dirigente de órgão ou entidade, ou ao representante legal ou ao procurador constituído nos autos, com poderes expressos no mandato para esse fim, por meio de:
I - correio eletrônico, fac-símile ou telegrama;
II - servidor designado;
III - carta registrada, com aviso de recebimento;
IV - edital publicado no Diário Oficial da União, quando o seu destinatário não for localizado, nas hipóteses em que seja necessário o exercício de defesa.
Art. 4º. Consideram-se entregues as comunicações:
I - efetivadas conforme disposto nos incisos I e II do artigo anterior, mediante confirmação da ciência do destinatário;
II - realizadas na forma prevista no inciso III do artigo anterior, com o retorno do aviso de recebimento, entregue comprovadamente no endereço do destinatário;
III - na data de publicação do edital no Diário Oficial da União, quando realizadas na forma prevista no inciso IV do artigo anterior.
§ 1º O endereço do destinatário deverá ser previamente confirmado mediante consulta aos sistemas disponíveis ao Tribunal ou a outros meios de informação, a qual deverá ser juntada ao respectivo processo.
 (...) 
Bem se vê, portanto, que a validade da citação via postal não depende de que o aviso de recebimento seja assinado pelo próprio destinatário da comunicação, o que dispensa, no caso em tela, a entrega do AR em "mãos próprias". A exigência da norma é no sentido de o Tribunal verificar se a correspondência foi entregue no endereço correto, residindo aqui a necessidade de certeza inequívoca. 
Não é outra a orientação da jurisprudência do TCU, conforme se verifica dos julgados a seguir transcritos:
São válidas as comunicações processuais entregues, mediante carta registrada, no endereço correto do responsável, não havendo necessidade de que o recebimento seja feito por ele próprio (Acórdão 3648/2013-TCU-Segunda Câmara, Relator José Jorge) ;
É prescindível a entrega pessoal das comunicações pelo TCU, razão pela qual não há necessidade de que o aviso de recebimento seja assinado pelo próprio destinatário. Entregandose a correspondência no endereço correto do destinatário, presume-se o recebimento da citação. (Acórdão 1019/2008-TCU-Plenário, Relator Benjamin Zymler) ;
As comunicações do TCU, inclusive as citações, deverão ser realizadas mediante Aviso de Recebimento - AR, via Empresa Brasileira de Correios e Telégrafos, bastando para sua validade que se demonstre que a correspondência foi entregue no endereço correto. (Acórdão 1526/2007-TCU-Plenário, Relator Aroldo Cedraz) .
A validade do critério de comunicação processual do TCU foi referendada pelo Supremo Tribunal Federal, nos termos do julgamento do MS-AgR 25.816/DF, por meio do qual se afirmou a desnecessidade da ciência pessoal do interessado, entendendo-se suficiente a comprovação da entrega do "AR" no endereço do destinatário:
Ementa: agravo regimental. Mandado de segurança. Desnecessidade de intimação pessoal das decisões do tribunal de contas da união. art. 179 do regimento interno do TCU. Intimação do ato impugnado por carta registrada, iniciado o prazo do art. 18 da lei nº 1.533/51 da data constante do aviso de recebimento. Decadência reconhecida. Agravo improvido.
O envio de carta registrada com aviso de recebimento está expressamente enumerado entre os meios de comunicação de que dispõe o Tribunal de Contas da União para proceder às suas intimações.
O inciso II do art. 179 do Regimento Interno do TCU é claro ao exigir apenas a comprovação da entrega no endereço do destinatário, bastando o aviso de recebimento simples. 
Da revelia da responsável Rosangela de Moura Manicoba Novaes Ferraz
No caso vertente, a citação da responsável (Rosangela de Moura Manicoba Novaes Ferraz) se deu em endereços provenientes de pesquisas de endereços realizadas pelo TCU (vide parágrafos acima) , porquanto, devido ao insucesso de realizar a citação em endereços constantes na base de dados da Receita custodiada pelo TCU, buscou-se a notificação em endereços provenientes das bases de dados públicas custodiadas pelo TCU (TSE e Renach) e das bases de dados do próprio TCU. A entrega dos ofícios citatórios nesses endereços ficou comprovada conforme detalhamento a seguir:
Rosangela de Moura Manicoba Novaes Ferraz, ofício 66455/2021 - Seproc (peça 47) , origem no sistema do Renach e ofício 66456/2021 - Seproc (peça 46) , origem no sistema da Receita Federal, conforme AR de peças 48 e 49.
Nos processos do TCU, a revelia não leva à presunção de que seriam verdadeiras todas as imputações levantadas contra os responsáveis, diferentemente do que ocorre no processo civil, em que a revelia do réu opera a presunção da verdade dos fatos narrados pelo autor (Acórdão 1009/2018-TCU-Plenário, Relator Bruno Dantas; 2369/2013-TCU-Plenário, Relator Benjamin Zymler e 2449/2013-TCU-Plenário, Relator Benjamin Zymler) . Dessa forma, a avaliação da responsabilidade do agente não pode prescindir da prova existente no processo ou para ele carreada. 
Ao não apresentar sua defesa,  responsável deixou de produzir prova da regular aplicação dos recursos sob sua responsabilidade, em afronta às normas que impõem aos gestores públicos a obrigação legal de, sempre que demandados pelos órgãos de controle, apresentar os documentos que demonstrem a correta utilização das verbas públicas, a exemplo do contido no art. 93 do Decreto-Lei 200/1967: "Quem quer que utilize dinheiros públicos terá de justificar seu bom e regular emprego na conformidade das leis, regulamentos e normas emanadas das autoridades administrativas competentes." 
Mesmo as alegações de defesa não sendo apresentadas, considerando o princípio da verdade real que rege esta Corte, procurou-se buscar, em manifestações da responsável na fase interna desta Tomada de Contas Especial, se havia algum argumento que pudesse ser aproveitado a seu favor. 
Os argumentos apresentados na fase interna (peças 10 e 11) não elidem as irregularidades apontadas.
Em se tratando de processo em que a parte interessada não se manifestou acerca das irregularidades imputadas, não há elementos para que se possa efetivamente aferir e reconhecer a ocorrência de boa-fé na conduta da responsável, podendo este Tribunal, desde logo, proferir o julgamento de mérito pela irregularidade das contas, conforme os termos dos §§ 2º e 6º do art. 202 do Regimento Interno do TCU. (Acórdão 2064/2011-TCU-Primeira Câmara (Relator Ubiratan Aguiar) , 6.182/2011-TCU-1ª Câmara (Relator Weber de Oliveira) , 4.072/2010-TCU-1ª Câmara (Relator Valmir Campelo) , 1.189/2009-TCU-1ª Câmara (Relator Marcos Bemquerer) , 731/2008-TCU-Plenário (Relator Aroldo Cedraz) .
Dessa forma, a responsável Rosangela de Moura Manicoba Novaes Ferraz deve ser considerada revel, nos termos do art. 12, § 3º, da Lei 8.443/1992, devendo as contas serem julgadas irregulares, condenando-a ao débito apurado e aplicando-lhe a multa prevista no art. 57 da Lei 8.443/1992.
Prescrição da Pretensão Punitiva
Vale ressaltar que a pretensão punitiva do TCU, conforme Acórdão 1441/2016-TCU-Plenário, Relator Benjamin Zymler, que uniformizou a jurisprudência acerca dessa questão, subordina-se ao prazo geral de prescrição indicado no art. 205 do Código Civil, que é de dez anos, contado da data de ocorrência da irregularidade sancionada, nos termos do art. 189 do Código Civil, sendo este prazo interrompido pelo ato que ordenar a citação, a audiência ou a oitiva do responsável.
No caso em exame, não ocorreu a prescrição, uma vez que a irregularidade sancionada ocorreu no período compreendido entre 17/1 a 30/12/2013, e o ato de ordenação da citação ocorreu em 23/11/2021.
CONCLUSÃO
Em face da análise promovida na seção "Exame Técnico", verifica-se que a responsável Rosangela de Moura Manicoba Novaes Ferraz não logrou comprovar a boa e regular aplicação dos recursos. Instada a se manifestar, optou pelo silêncio, configurando a revelia, nos termos do § 3º, do art. 12, da Lei 8.443/1992. Ademais, inexistem nos autos elementos que demonstrem a boa-fé da responsável ou a ocorrência de outras excludentes de culpabilidade.
Verifica-se também que não houve a prescrição da pretensão punitiva, conforme análise já realizada.
Tendo em vista que não constam dos autos elementos que permitam reconhecer a boa-fé da responsável, sugere-se que as suas contas sejam julgadas irregulares, nos termos do art. 202, § 6º, do Regimento Interno do TCU, com a imputação do débito atualizado monetariamente e acrescido de juros de mora, nos termos do art. 202, § 1º do Regimento Interno do TCU, descontado o valor eventualmente recolhido, com a aplicação da multa prevista no art. 57 da Lei 8.443/1992.
Por fim, como não houve elementos que pudessem modificar o entendimento acerca das irregularidades em apuração, mantém-se a matriz de responsabilização presente na peça 41.
PROPOSTA DE ENCAMINHAMENTO
Diante do exposto, submetemos os autos à consideração superior, propondo ao Tribunal:
considerar revel a responsável Rosangela de Moura Manicoba Novaes Ferraz (CPF: XXX.293.184-XX) , para todos os efeitos, dando-se prosseguimento ao processo, com fulcro no art. 12, § 3º, da Lei 8.443/1992; 
julgar irregulares, nos termos dos arts. 1º, inciso I, 16, inciso III, alíneas b e c, da Lei 8.443/1992, c/c os arts. 19 e 23, inciso III, da mesma Lei, as contas da responsável Rosangela de Moura Manicoba Novaes Ferraz (CPF: XXX.293.184-XX) , condenando-a ao pagamento das importâncias a seguir especificadas, atualizadas monetariamente e acrescidas dos juros de mora, calculadas a partir das datas discriminadas até a data da efetiva quitação do débito, fixando-lhe o prazo de quinze dias, para que comprove, perante o Tribunal, o recolhimento das referidas quantias aos cofres do Fundo Nacional de Assistência Social, nos termos do art. 23, inciso III, alínea "a", da citada lei, c/c o art. 214, inciso III, alínea "a", do Regimento Interno do TCU.  
Débitos relacionados à responsável Rosangela de Moura Manicoba Novaes Ferraz (CPF: XXX.293.184-XX) :
	Data de ocorrência
	Valor histórico (R$) 

	18/1/2013
	607,06

	29/1/2013
	1.100,43

	8/2/2013
	6.143,38

	20/2/2013
	538,98

	20/2/2013
	1.242,13

	14/3/2013
	922,25

	28/3/2013
	9.728,12

	2/4/2013
	181,78

	8/4/2013
	376,74

	17/4/2013
	526,70

	29/5/2013
	11.170,22

	29/5/2013
	181,78

	2/8/2013
	9.694,86

	7/8/2013
	2.040,80

	8/8/2013
	181,78

	12/8/2013
	201,84

	12/8/2013
	526,70

	20/9/2013
	1.291,35

	20/9/2013
	838,70

	20/9/2013
	798,40

	20/9/2013
	1.190,56

	18/10/2013
	1.190,56

	18/10/2013
	798,40

	18/10/2013
	935,40

	8/11/2013
	181,78

	8/11/2013
	8.869,44

	13/11/2013
	1.657,25

	20/11/2013
	758,62

	4/12/2013
	7.502,14

	4/12/2013
	181,78

	20/12/2013
	641,76

	30/12/2013
	7.502,14

	30/12/2013
	181,78

	18/1/2013
	583,85

	18/1/2013
	974,80

	18/1/2013
	861,81

	29/1/2013
	2.677,23

	8/2/2013
	890,33

	20/2/2013
	77,41

	20/2/2013
	212,90

	7/3/2013
	7.548,89

	8/3/2013
	168,45

	14/3/2013
	5.304,36

	14/3/2013
	8.306,92

	20/3/2013
	658,28

	20/3/2013
	1.663,54

	28/3/2013
	9.449,62

	2/4/2013
	168,45

	8/4/2013
	357,13

	17/4/2013
	6.714,19

	19/4/2013
	2.193,56

	19/4/2013
	857,12

	10/5/2013
	6.030,93

	12/6/2013
	7.080,65

	10/7/2013
	6.892,20

	2/8/2013
	365,07

	30/8/2013
	9.893,09

	13/9/2013
	4.478,86

	20/9/2013
	848,07

	20/9/2013
	2.192,07

	2/10/2013
	6.809,71

	3/10/2013
	168,45

	30/10/2013
	12.189,96

	20/12/2013
	1.523,96

	20/12/2013
	596,64

	30/12/2013
	6.809,71

	30/12/2013
	168,45

	17/1/2013
	19.999,92

	29/1/2013
	734,82

	14/3/2013
	1.602,22

	14/3/2013
	2.247,40

	8/4/2013
	1.557,04

	17/4/2013
	1.521,20

	29/4/2013
	2.000,51

	10/5/2013
	1.825,26

	10/7/2013
	2.550,97

	7/8/2013
	2.975,75

	14/8/2013
	2.546,46

	13/9/2013
	1.521,20

	18/10/2013
	2.801,60

	30/10/2013
	5.092,92

	28/11/2013
	557,95

	18/1/2013
	176,00

	18/1/2013
	484,00

	8/2/2013
	5.174,81

	8/2/2013
	1.958,72

	20/2/2013
	170,32

	20/2/2013
	468,38

	20/2/2013
	471,00

	20/2/2013
	1.242,08

	7/3/2013
	2.024,00

	7/3/2013
	5.347,28

	14/3/2013
	1.478,66

	20/3/2013
	176,00

	20/3/2013
	486,72

	20/3/2013
	484,00

	28/3/2013
	5.152,81

	28/3/2013
	1.950,66

	28/3/2013
	1.950,66

	8/4/2013
	194,47

	8/4/2013
	73,34

	8/4/2013
	1.501,90

	19/4/2013
	486,72

	19/4/2013
	176,00

	10/5/2013
	1.756,60

	29/5/2013
	2.024,00

	29/5/2013
	5.347,28

	10/7/2013
	2.072,12

	19/7/2013
	1.283,48

	19/7/2013
	484,00

	19/7/2013
	176,00

	19/7/2013
	486,72

	2/8/2013
	5.347,28

	12/8/2013
	607,96

	18/8/2013
	369,16

	20/8/2013
	486,72

	20/8/2013
	1.283,48

	22/8/2013
	2.273,46

	30/8/2013
	2.024,00

	30/8/2013
	5.347,28

	13/9/2013
	6.280,00

	20/9/2013
	486,72

	20/9/2013
	176,00

	20/9/2013
	1.070,74

	18/10/2013
	176,00

	18/10/2013
	378,24

	18/10/2013
	4.935,30

	30/10/2013
	8.917,47

	8/11/2013
	4.091,57

	12/11/2013
	8,19

	20/11/2013
	378,24

	20/11/2013
	242,00

	20/11/2013
	276,32

	28/11/2013
	650,85

	4/12/2013
	2.445,36

	4/12/2013
	3.404,56

	20/12/2013
	302,72

	20/12/2013
	313,44

	20/12/2013
	212,64

	30/12/2013
	2.445,36

	30/12/2013
	3.404,56

	7/3/2013
	2.679,17

	20/3/2013
	224,17

	20/3/2013
	515,61

	17/4/2013
	14.889,88

	30/4/2013
	9.140,28

	20/5/2013
	2.113,10

	20/5/2013
	768,40

	29/5/2013
	9.036,32

	11/6/2013
	1.000,01

	19/6/2013
	759,36

	19/6/2013
	1.784,56

	12/8/2013
	667,03

	12/8/2013
	2.279,85

	22/8/2013
	7.346,52

	13/9/2013
	8.418,54

	20/9/2013
	759,36

	20/9/2013
	1.784,56

	20/11/2013
	1.053,12

	20/12/2013
	433,92

	20/12/2013
	1.053,12

	30/12/2013
	4.714,40

	31/12/2012
	85.133,83

	31/12/2012
	4.058,60

Valor atualizado do débito (com juros) em 22/2/2022: R$ 871.465,79.
aplicar à responsável Rosangela de Moura Manicoba Novaes Ferraz (CPF: XXX.293.184-XX) , a multa prevista no art. 57 da Lei 8.443/1992 c/c o art. 267 do Regimento Interno do TCU, fixando-lhe o prazo de quinze dias, a contar da notificação, para que comprove, perante o Tribunal (art. 214, III, alínea "a", do Regimento Interno do TCU) , o recolhimento da dívida aos cofres do Tesouro Nacional, atualizada monetariamente desde a data do acórdão que vier a ser proferido por este Tribunal até a data do efetivo recolhimento, se paga após o vencimento, na forma da legislação em vigor;
autorizar, desde logo, a cobrança judicial das dívidas, caso não atendida a notificação, na forma do disposto no art. 28, inciso II, da Lei 8.443/1992;
autorizar também, desde logo, se requerido, com fundamento no art. 26, da Lei 8.443, de 1992, c/c o art. 217, §1º do Regimento Interno do TCU, o parcelamento das dívidas em até 36 parcelas, incidindo, sobre cada parcela, corrigida monetariamente, os correspondentes acréscimos legais, fixando-lhe o prazo de quinze dias, a contar do recebimento da notificação, para comprovar, perante o Tribunal, o recolhimento da primeira parcela, e de trinta dias, a contar da parcela anterior, para comprovar os recolhimentos das demais parcelas, devendo incidir, sobre cada valor mensal, atualizado monetariamente, os juros de mora devidos, no caso do débito, na forma prevista na legislação em vigor, alertando a responsável de que a falta de comprovação do recolhimento de qualquer parcela importará o vencimento antecipado do saldo devedor, nos termos do § 2º do art. 217 do Regimento Interno deste Tribunal; 
enviar cópia do Acórdão a ser prolatado à Procuradoria da República no Estado de Pernambuco - PE, nos termos do § 3º do art. 16 da Lei 8.443/1992, c/c o § 7º do art. 209 do Regimento Interno do TCU, para adoção das medidas cabíveis; e
enviar cópia do Acórdão que vier a ser proferido à Secretaria Especial do Desenvolvimento Social e à responsável, para ciência;
informar à Procuradoria da República no Estado de Pernambuco - PE, à Secretaria Especial do Desenvolvimento Social e à responsável que a presente deliberação, acompanhada do Relatório e do Voto que a fundamenta, está disponível para a consulta no endereço www.tcu.gov.br/acordaos, além de esclarecer que, caso requerido, o TCU poderá fornecer sem custos as correspondentes cópias, de forma impressa; e
informar à Procuradoria da República no Estado de Pernambuco - PE que, nos termos do parágrafo único do art. 62 da Resolução TCU 259/2014, os procuradores e membros do Ministério Público credenciados nesta Corte podem acessar os presentes autos de forma eletrônica e automática, ressalvados apenas os casos de eventuais peças classificadas como sigilosas, as quais requerem solicitação formal.
É o relatório.

não há.

Procurador Júlio Marcelo de Oliveira.

TOMADA DE CONTAS ESPECIAL. NÃO COMPROVAÇÃO DA REGULAR APLICAÇÃO DOS RECURSOS. SERVIÇOS SOCIOASSISTÊNCIAIS. PROTEÇÃO SOCIAL BÁSICA. PROTEÇÃO SOCIAL ESPECIAL. CITAÇÃO. REVELIA. CONTAS IRREGULARES. DÉBITO E MULTA.

TOMADA DE CONTAS ESPECIAL (TCE)

Secretaria de Controle Externo de Tomada de Contas Especial (Secex-TCE).

Trata-se de tomada de contas especial instaurada pela Secretaria Especial do Desenvolvimento Social em desfavor de Rosangela de Moura Maniçoba Novaes Ferraz, prefeita de Floresta/PE à época dos fatos, em razão de não comprovação da regular aplicação dos recursos repassados ao município pelo Fundo Nacional de Assistência Social (FNAS) , no exercício de 2013, para a execução dos serviços socioassistenciais de Proteção Social Básica (PSB) e Proteção Social Especial (PSE) .
Ao analisar a prestação de contas, o órgão concedente concluiu que não houve a comprovação da boa e regular aplicação dos recursos, nem a devolução total dos valores transferidos e dos saldos remanescentes do exercício anterior, devidamente atualizados e acrescidos de juros. Além disso, registrou que não houve o encaminhamento eletrônico do Parecer do Conselho referente ao Demonstrativo Sintético 2013, nem o atendimento integral das notificações que visavam sanar esta irregularidade.
Na sequência, uma vez que as irregularidades não foram sanadas na fase interna, a Secretaria Especial do Desenvolvimento Social concluiu por um prejuízo no valor original de R$ 509.345,55 e instaurou a devida tomada de contas especial. A responsabilidade foi imputada a Rosangela de Moura Maniçoba Novaes Ferraz, prefeita municipal no período de 1/1/2009 a 31/12/2016, na condição de gestora dos recursos.
Lembro que a Portaria MDS 625/2010 dispunha, à época, sobre a forma de repasse dos recursos do cofinanciamento federal aos estados, DF e municípios e sua prestação de contas. Consoante o seu art. 7º, caput e § 1º, cabe aos municípios manter arquivados os documentos comprobatórios das despesas realizadas na execução do objeto da transferência, em boa ordem e conservação, devidamente identificados e à disposição da SNAS e dos órgãos de controle interno e externo, pelo prazo de cinco anos do julgamento das contas dos responsáveis pelo Tribunal de Contas da União (TCU) . 
Já o art. 6º dessa portaria diz que o instrumento de prestação de contas dos recursos federais repassados fundo a fundo é o Demonstrativo Sintético Anual de Execução Físico-Financeira (DEFF) , contido no sistema informatizado SUASWeb, o qual é preenchido pelo gestor e submetido à avaliação do respectivo Conselho de Assistência Social para verificação do cumprimento da finalidade dos repasses. No caso de inconsistências, o conselho devolve o DEFF ao gestor municipal para a realização de ajustes e, após a retificação, o conselho emite o parecer conclusivo.
Em razão disso, os dados ali registrados são presumidamente verdadeiros, porquanto baseado apenas em informações prestadas pela entidade recebedora dos recursos, sendo facultado à Secretaria Nacional de Assistência Social - SNAS a requisição de esclarecimentos complementares visando à apuração dos fatos, quando houver indícios de informações inverídicas ou insuficientes. 
No caso concreto, o gestor deixou de apresentar a documentação comprobatória da despesa realizada, solicitada complementarmente pela SNAS, com o fito de verificar o nexo de causalidade entre os gastos realizados e os valores lançados a débito no extrato bancário e a aplicação dos correspondentes recursos nos programas previstos.
O posicionamento do tomador de contas foi seguido pela Controladoria-Geral da União, consoante Certificado de Auditoria e o Parecer do Dirigente do Órgão de Controle Interno, tendo o então Ministro de Estado da Cidadania tomado ciência das conclusões (peças 35 a 38) .
No âmbito deste Tribunal, a mesma responsável foi regularmente citada por deixar de apresentar documentação comprobatória das despesas realizadas, a título de prestação de contas dos recursos repassados para a execução de programas do FNAS. Mais uma vez, a prefeita deixou transcorrer o prazo regimental fixado, permanecendo silente.
Resta, portanto, caracterizada a revelia, devendo-se dar normal prosseguimento ao processo, de acordo com o art. 12, § 3º, da Lei 8.443/1992.
Assim, a unidade técnica propôs, em uníssono, o julgamento pela irregularidade de suas contas, a condenação pelo débito apurado e a aplicação de multa fundamentada no art. 57 da Lei 8.443/1992. A proposta contou com a anuência do MPTCU.
Passo a decidir.
Em face da inexistência nos autos de documentos que afastem as irregularidades apontadas e diante da inexistência de elementos que demonstrem a boa-fé ou a ocorrência de outros excludentes de culpabilidade do responsável, manifesto-me em linha com a unidade técnica e com o MPTCU, cujas análises adoto como minhas razões de decidir.
Informo que não está caracterizada nos autos a prescrição da pretensão punitiva deste Tribunal, tendo em vista que a irregularidade aqui discutida ocorreu no exercício 2013, e o ato que determinou a citação foi expedido em 23/11/2021, antes do interregno de dez anos previsto no art. 205 do Código Civil, utilizado subsidiariamente por este Tribunal, conforme Acórdão 1441/2016-TCU-Plenário.
Ressalto que, conforme a Nota Técnica 1.074/2019, exarada pelo órgão repassador (peça 22) , constatou-se que o Parecer do Conselho referente ao Demonstrativo Sintético 2013 não foi encaminhado eletronicamente, e diante disso, a ex-prefeita foi notificada para apresentar Ata do Conselho ou toda a documentação referente à prestação de contas, conforme exigia a Portaria MDS 625/2010, então vigente, o que não foi feito.
Assim, não havendo nos autos prova da regular aplicação dos recursos, mesmo parcial, há que se exigir da responsável a restituição integral dos valores repassados cujo destino se desconhece.
Nesses termos, proponho julgar irregulares as contas de Rosangela de Moura Maniçoba Novaes Ferraz, condenando-a ao pagamento do débito apurado, além de aplicar-lhe a multa prevista no art. 57 da Lei 8.443/1992.
	Ante o exposto, voto para que o Tribunal de Contas da União aprove o acórdão que submeto a este Colegiado.
TCU, Sala das Sessões, em 19 de abril de 2022.
Ministro VITAL DO RÊGO 
Relator